【裁判字號】    99,交抗,327
【裁判日期】    990816
【裁判案由】    聲明異議
【裁判全文】
臺灣高等法院高雄分院刑事裁定         99年度交抗字第327號
抗  告  人
即受處分人  甲○○
上列抗告人因違反道路交通管理處罰條例案件，不服臺灣屏東地
方法院中華民國99年7 月7 日裁定（99年度交聲字第237 號），
提起抗告，本院裁定如下：
    主  文
抗告駁回。
    理  由
一、抗告意旨略以：抗告人即受處分潘群聲係於民國99年6 月23
    日始收受原裁決書，並非原裁定所認定之99年月5 日28日。
    再者，抗告人長期以來均以新竹市○○區○○路227 號為通
    訊處，則原處機關向抗告人之住所送達亦非合法等語。
二、按受處分人不服道路交通管理處罰條例第8 條所定主管機關
    所為之處罰，得於接到裁決書之翌日起20日內，向管轄地方
    法院聲明異議；又聲明異議，應以司法狀紙敘述異議之理由
    ，提出於原處分機關為之，原處分機關應於接受異議書狀後
    5 日內，將該案卷宗及有關證物，送交該管地方法院或其分
    院交通法庭，道路交通管理處罰條例第87條第1 項、道路交
    通案件處理辦法第13條分別定有明文。次按交通法庭認聲明
    異議不合法律上之程式，且其不合法律上之程式無從補正者
    ，應以裁定駁回之，道路交通案件處理辦法第18條前段亦有
    明文。
三、又違反道路交通管理事件統一裁罰基準及處理細則第5 條規
    定「處理違反道路交通管理事件，有關文書送達之程序，依
    行政程序法之規定。」。且「對於無行政程序之行為能力人
    為送達者，應向其法定代理人為之。對於機關、法人或非法
    人之團體為送達者，應向其代表人或管理人為之。法定代理
    人、代表人或管理人有二人以上者，送達得僅向其中之一人
    為之。無行政程序之行為能力人為行政程序之行為，未向行
    政機關陳明其法定代理人者，於補正前，行政機關得向該無
    行為能力人為送達。」、「送達，於應受送達人之住居所、
    事務所或營業所為之。但在行政機關辦公處所或他處會晤應
    受送達人時，得於會晤處所為之。對於機關、法人、非法人
    之團體之代表人或管理人為送達者，應向其機關所在地、事
    務所或營業所行之。但必要時亦得於會晤之處所或其住居所
    行之。應受送達人有就業處所者，亦得向該處所為送達。」
    、「於應送達處所不獲會晤應受送達人時，得將文書付與有
    辨別事理能力之同居人、受雇人或應送達處所之接收郵件人
    員。前項規定於前項人員與應受送達人在該行政程序上利害
    關係相反者，不適用之。應受送達人或其同居人、受雇人、
    接收郵件人員無正當理由拒絕收領文書時，得將文書留置於
    應送達處所，以為送達。」、「送達，不能依前二條規定為
    之者，得將文書寄存送達地之地方自治或警察機關，並作送
    達通知書兩份，一份黏貼於應受送達人住居所、事務所、營
    業所或其就業處所門首，另一份交由鄰居轉交或置於該送達
    處所信箱或其他適當位置，以為送達。前項情形，由郵政機
    關為送達者，得將文書寄存於送達地之郵政機關。寄存機關
    自收受寄存文書之日起，應保存三個月。」此行政程序法第
    69條、第72條、第73條及第74條亦分別定有明文。另行政程
    序法第72條第1 項規定所謂「住所」，依民法第20條之規定
    ，乃依一定之事實，足認以久住之意思，住於一定之區域者
    ，始為設定其住所於該地，亦即除主觀上有久住一定區域之
    意思外，尚須客觀上有住於一定區域之事實，該一定之區域
    始為住所，且不以戶籍登記為要件，亦即戶籍法僅為戶籍登
    記之行政管理規定，戶籍地址不過係依戶籍法所為登記之事
    項，並非認定住所之唯一標準。經查：
  (一)本件抗告人依卷存聲明異議狀、抗告狀及寄送抗告狀之信封
    所示，其上住址均載明為「屏東縣佳冬鄉○○村○○路23號
    」，足徵抗告人之住所設於該處無訛。
  (二)本件原處分機關之裁決書，係交由台灣郵政股份有限公司向
    抗告人住所地「屏東縣佳冬鄉○○村○○路23號」送達，俟
    郵政人員按址投送因未會晤抗告人、同居人、受僱人或接收
    郵件人員，郵政人員乃依行政程序法第74條第1 項、第2 項
    規定，製作送達通知書2 份，一份黏貼於應受送達處所門首
    ，另一份則置於該送達處所信箱或其他適當位置，並將該應
    送達之舉發通知單寄存於潮州郵局為寄存送達乙情，有卷存
    送達證書1 紙在卷可證，是依上開說明，本件之寄存送達應
    屬合法，應自寄存送達之時即99年5 月28日發生送達之效力
    ，故本件其異議期間應自裁決書送達日之翌日（即99年5 月
    29日）起算20日為之。又抗告人之住所地係在屏東縣佳冬鄉
    ，非居住於原處分機關所在之鄉、鎮、市，但居住於原審法
    院之管轄區域，依法院訴訟當事人在途期間標準第2 條第1
    款、第4 條第1 項第2 款之規定，應另加計4 日之在途期間
    ，是核算其最終之異議日應為99年6 月21日，然異議人遲至
    99年6 月24日始具狀向原處分機關聲明異議，並於同年7 月
    1 日由原處分機關移送原審法院，此有卷存原處分機關收狀
    戳章及移送函文、原審法院收狀戳章附卷可佐。從而，依照
    上開說明，本件抗告人逾期始聲明異議，其異議權業已喪失
    ，且屬不得補正，依法自應予以駁回。至於其雖陳明長期以
    來均居住於新竹市○○區○○路227 號，惟依其陳述意旨，
    足認其並未向原處分機關陳明上開地址為送達處所，且本院
    依上開資料認其住所仍為屏東縣佳冬鄉○○村○○路23號，
    故不影響原裁決書送達之效力。
四、原審因而依法裁定駁回抗告人之異議，核無違誤。抗告人仍
    執陳詞提起抗告，並無理由，應予駁回。
五、據上論結，應依道路交通案件處理辦法第26條，刑事訴訟法
    第412 條，裁定如主文。
中    華    民    國    99    年    8     月    16    日
                  刑事第一庭    審判長法  官  周賢銳
                                      法  官  施柏宏
                                      法  官  黃仁松
以上正本證明與原本無異。
不得再抗告。
中    華    民    國    99    年    8     月    16    日
                                      書記官  林家煜

司法院資訊處製作；財團法人民間司法改革基金會備份。
